臺灣板橋地方法院民事判決　　　　　　　 96年度訴字第358號
原　　　告　甲○○
　　　　　　乙○○
訴訟代理人　錢裕國律師
複　代理人 ?@翰律師
　　　　　　丁○○
被　　　告　丙○○
上列當事人間清償債務事件，經本院於民國96年6 月26日言詞辯
論終結，判決如下：
    主  文
被告應給付原告甲○○新台幣參拾壹萬捌仟壹佰元及自民國九十
五年十二月七日起算至清償日止，按週年利率百分之五計算之利
息。
被告應給付原告乙○○新台幣參拾壹萬捌仟壹佰元及自民國九十
五年十二月七日起算至清償日止，按週年利率百分之五計算之利
息。
訴訟費用由被告負擔。
本判決第一項於原告甲○○以新臺幣壹拾萬參仟元為被告供擔保
後，得假執行。但被告如於假執行程序實施前，以新臺幣參拾壹
萬捌仟壹佰元為原告甲○○預供擔保，得免為假執行。
本判決第二項於原告乙○○以新臺幣壹拾萬參仟元為被告供擔保
後，得假執行。但被告如於假執行程序實施前，以新臺幣參拾壹
萬捌仟壹佰元為原告乙○○預供擔保，得免為假執行。
??事實及理由
壹、程序方面：按訴狀送達後，原告不得將原訴變更或追加他訴
    。但擴張或減縮應受判決事項之聲明者，不在此限，民事訴
    訟法第255 條第1 項第3 款定有明文。本件原告聲請起訴時
    請求「被告應給付原告等各新台幣 318,433元及自本訴狀繕
    本送達之翌日起至清償日止按年息5 ％計算之利息」，嗣變
    更聲明為「被告應給付原告等各新台幣 318,100元及自本訴
    狀繕本送達之翌日起至清償日止按年息5 ％計算之利息」，
    核屬減縮應受判決事項之聲明，原告為訴之變更，於法並無
    不合，先予敘明。
一、原告主張：
(一)、查原告與被告為兄弟關係，三人合資成立錦星綢線廠有限公
    司（下稱錦星公司），分別以訴外人葉秀卿、張登榮、被告
    及原告乙○○之子女張義忠及張儷曄之名義列名登記，此有
    錦星公司之股東名冊及被告之自承可稽。被告後與原告於民
    國81年間達成協議，同意原告兩人退出錦星公司，並各以3
    分之1 比例分派盈餘及取回出資。另於70餘年間，因錦星公
    司對訴外人陳炳南、陳宗標及陳寬裕三人之債權，由當時公
    司負責人即被告代表加以起訴請求後，雙方達成和解，由該
    公司於81年12月1 日受領渠返還借款新台幣（下同）724,
    300 元，並另由執行法院處領回該案假扣押擔保金68萬元，
    此有彰化地方法院80年度聲字第135 號裁定及被告前於另案
    所提之合夥資產計算總表倒數第3 行記載可證，基於前揭退
    股協議，被告應以3 分之1 比例分配上述財產，詎被告受領
    上開款項後，僅就擔保金中26萬元與原告分配，其餘42萬元
    之擔保金及還款724,300 元部分，竟不依退股協議分配予原
    告，屢經催討，均置之不理。
(二)、被告一再否認原告係錦星公司之股東，實則原告乙○○具公
    務人員身分，故將投資之股份登記在其子張義忠及張儷曄名
    下，該公司自67年間起即由被告擔任負責人，上開情事除有
    鈞院89年度訴字第1895號民事判決可參外，被告亦於臺灣高
    等法院91年度上訴字第960 號案件中自承在案，是今被告竟
    又執詞否認。再查被告於上開案件中更曾自呈答辯狀，稱如
    原證六所載，若真如被告所主張原告實際上不曾為錦星公司
    之股東，則何以有系爭協議並同意支付3,788,510 元之高額
    款項。次查本件三方拆夥時，被告尚未受領債務人陳炳南、
    陳宗標及陳寬裕支付之和解金724,300 元，故乃約定此筆款
    項確定後再作分配，此除被告之親筆書函可稽，另有被告親
    發予原告甲○○之存證信函為憑，足證原告所言非虛，況民
    法第689 條第3 項定有明文，退夥人與他合夥人間之結算，
    固然原則上以退夥時合夥財產之狀況為準，但合夥事務於退
    夥當時尚無法了結者，非不得於了結後再分配損益，是原告
    等與被告上開約定，均無不合。
(三)、另錦星公司對訴外人陳炳南等三人之債權，當時均由被告代
    表公司提起訴訟催討，假扣押之金額及程序原告因非親自參
    與，又年代久遠，今綜合當時彰化地方法院之裁判，可知當
    時錦星公司對訴外人陳炳南等三人之訴訟，先依彰化地方法
    院79年全字第496 號裁定以79年存字第538 號提存書提存擔
    保金68萬元，後聲請返還；嗣又聲請假扣押裁定，提存擔保
    金23萬元，於相對人清償後，再申請撤銷假扣押並請求返還
    擔保金，被告雖主張前提存之68萬元因原告乙○○之同意，
    由被告分得408,000 元，原告對此實已不復記憶，故就此部
    分暫不主張，然被告既已主動提出其後另有一23萬元之擔保
    金，則此筆擔保金亦應一併分配，承上，原告有分配此72萬
    4 千3 百元及23萬元之請求權為被告所不否認，其雖主張早
    已分配，卻未能提出原告等已領取之相關實證。
(四)、聲明：
１、被告應給付原告等各新台幣318,100 元及自本訴狀繕本送達
    之翌日起至清償日止按年息5 ％計算之利息。
２、訴訟費用由被告負擔。
３、原告願供擔保，請准宣告假執行。
二、被告則以：
(一)、原告乙○○於鈞院89年訴字第1895號案中，其於刑事法庭證
    言其沒有出過錢，也不管帳等云云，既無出過錢，又何來股
    東權益之強詞，如原告乙○○是股東，則當年該案原告則需
    負誣告之責。另原告甲○○已於75年12月19日自行退股，有
    股東名冊可稽，不容否認。原告甲○○若是錦星公司之股東
    ，又怎私自簽名偽造將向彰化銀行之借款金額提高為300 萬
    元，恐嚇若不蓋章就要讓銀行查封錦星公司之不動產? 另原
    告甲○○於高等法院89年度上字第20號返還借款事件之上訴
    理由狀，及證一第6 頁法院68萬元劃掉改為408,000 元，上
    載原告丙○○領取，而408,000 及2,631,341 元字跡則是原
    告甲○○的字跡，可知原告承認68萬元已領取。總之這兩筆
    金錢，72萬多元及23萬元，當年81年11月中旬，就早被均等
    分取了。
(二)、原告明知此款已於高等法院89年度上字第20號返還借款事件
    呈證該筆已處理給付明細，竟以受害者之姿態無中生有，再
    提告於被告，可謂浪費司法資源。且原告亦早知正確金額是
    23萬及68萬兩筆而已，68萬元與72多萬元是同一筆陳寬裕之
    借款，72多萬元部分是陳寬裕等3 人欠款68萬元加上和解金
    近5 萬元之總合，68萬被誤登為法院之款項，若再真有此筆
    68萬元，原告應提證於法院調閱。
(三)、另列原告需給付被告之明細表：
１、原告甲○○應給付被告如下款項部分：
(1)、79年營所稅追繳利息款47,155÷3=15,718元。
(2)、彰化銀行84年3 月1 日代繳利息款12,699元。
(3)、富溢公司股東甲○○、張登榮共140 萬投資，於81年1 月16
  ?日只匿報為90萬元，少50萬元÷2=25萬元。
(4)、81年4 月28日繳付80年度查帳費40,000元÷3=13,333元。
(5)、陳寬裕案之律師費：81年7 月2 日8,000 元÷3=2,666 元。
    82年1 月6 日支付領取23萬元之撰狀服務費30,000÷3=10,
    000 元。81年12月31日支付服務費15,000÷3=5,000 元。
(6)、蠶絲822磅×（12美元×33.5元）=357,475元。
(7)、富溢公司紅利81至82年度分紅30萬元÷2=15萬元（張榮登於
    83 年3月2 日退股）。
(8)、偽造盜水82年9 月9399元、10月9595元；合計18,994元÷2
??=9,497元。
(9)、81年1 月20日李律師30,000÷3=10,000 元。
    以上總計原告甲○○應給付被告836,388元。
２、原告乙○○應給付被告對款項部分：
(1)、79年營所稅追繳利息款47,155÷3=15,718元。
(2)、富溢公司股東甲○○、張登榮共140 萬投資，於81年1 月16
    日只匿報為90萬元，少50萬元÷2=25萬元。
(3)、虛報張董鵠、張瓊月為錦星公司之作業員：
    張瓊月：月繳費900 ÷3=300 元，300 元×48個月（77年12
    月28日至80年12月30日）=14,400 元。
    張董鵠：月繳費900 ÷3=300 元，300 元×32個月（78年5
    月5日 至80年12月30日）=9,600元。
(4)、81年4月28日繳付80年度查帳費40,000元÷3=13,333元。
(5)、陳寬裕案之律師費：81年7月2日8,000元÷3=2,666元。
    82年1 月6 日支付領取23萬元之撰狀服務費30,000÷
    3=10,000 元 。81年12月31日支付服務費15,000÷3=5,000
    元。
(6)、富溢公司紅利81至82年度分紅30萬元÷2=15萬元（張榮登於
    83 年3月2 日退股）。
(7)、彰化銀行100 萬元乙○○轉借投資之應付利息：100 萬元每
    月利息為8,466 元×36個月×1/3=101,592 元。
(8)、偽造盜水82年9 月9399元、10月9595元；合計18,994元÷2
    =9,497元。
(9)、81年1 月20日李律師30,000÷3=10,000元。
    以上總計原告乙○○應給付被告581,806元。
(四)、聲明：
１、請求駁回原告之訴及其假執行之聲請。
２、訴訟費用由原告負擔。
３、如受不利判決，願提供擔保請准宣告免為假執行。
三、本件之爭點及法院之判斷：
(一)、原告起訴主張渠等與被告合資成立錦星公司，被告迄今尚有
    合資應分配盈餘318,100 元尚未分配等語，被告則否認原告
    為錦星司出資之股東，及有尚未分配原告之盈餘，並以前開
    情詞置辯。故本件有爭執點，厥在於原告是否有與被告共同
    出資成立錦星公司？被告是否有應給付之退股款318,100 元
    ，尚未給付原告？茲析述如下。
(二)、關於原告是否有與被告共同出資成立錦星公司部份：
??經查，被告於臺灣高等法院91年度上訴字第960 號刑事案件
    中自承：錦星公司之真正股東實際為原告二人及被告，僅不
    過分別以葉秀卿、張登榮、以及張義忠、張儷曄之名義登記
    等語。另被告於本院審理時辯稱：81年間已按每人三分之一
    比例，將盈餘均分配原告二人完畢，足見原告確實有與被告
    共同出資成立錦星公司，此一部份事實，足堪認定。
(三)、關於被告是否應各自給付原告退股款318,100元之部分：
１、再查，被告於臺灣高等法院91年度上訴字第960 號刑事案件
    中亦自承：80年9 月間因原告提議拆夥退出錦星公司，被告
    遂與原告協議先就錦星公司之現金帳及庫存分配給原告及被
    告3 人，達成錦星公司歸被告1 人所有之協議，足見原告與
    被告間於80年間，確實曾達成由原告將錦星公司股權讓與被
    告，而被告依錦星公司當時盈餘情形，按原告2 人、被告各
    三分之一之比例分配給原告之協議。
２、繼查，原告主張另於70餘年間，因錦星公司對訴外人陳炳南
    、陳宗標及陳寬裕三人之債權，由當時公司負責人即被告代
    表加以起訴請求後，雙方達成和解，由該公司於81年12月1
    日受領渠返還借款724,300 元，以及因該案聲請假扣押，嗣
    後撤銷假扣押返還之擔保金23萬元，上開金額共計954,300
    元尚未分配等語，被告則對於有上開盈餘得分配一事不否認
    ，惟辯稱：上開款項已於81年分配完畢，且原告尚應給付被
    告款項云云。
３、查被告提出無記名之字據一張，主張該字據係原告甲○○的
    字跡，原告甲○○將字據上68萬元劃掉改為408,000 元，上
    載原告丙○○領取，可知原告承認68萬元已領取，而68萬元
    實際即為錦星公司對訴外人陳炳南、陳宗標及陳寬裕三人之
    債權本金，嗣後加上和解金5 萬餘元，故為72萬餘元云云。
    惟查上開字據縱使真為原告甲○○之字跡，然從字據內容之
    記載，僅得知原告曾就應分配之金額為計算，尚無從證明原
    告已自被告處領取上開款項；且被告於訴訟中，又變更辯解
    為上開68萬元係遭第三人偽造公司名義領走，被告辯解反覆
    不一，足見被告係編造事實臨訟狡辯，被告此部份之辯解，
    不足採信。
４、被告又辯稱：原告甲○○應給付被告836,388 元，原告乙○○則應給付被告581,806 元，並臚列各項名目及金額如上。
    惟查，兩造間於80年9 月之協議，係協議先就錦星公司之現
    金帳及庫存分配給原告及被告3 人，達成錦星公司歸被告1
    人所有之協議，然而：
(1)、被告主張錦星公司被追繳79年之營業所得稅47,155元，應由
    原告及被告三人按三分之一比例分攤云云，惟查，被告提出
    之營所稅查詢表影本1 張，其上記載錦星公司係於83年9 月
    30日繳納營所稅47,155元，該筆營業所得稅既非於81年9 月
    前即原告退出錦星公司經營前所已繳納之稅金，自無要求原
    告按比例分攤之理。且被告並無提出任何證據，證明該筆營
    所稅為79年應課徵之營所稅，本院自無從信被告之抗辯為真
    實。
(2)、被告再主張彰化銀行84年3 月1 日代繳利息款12,699元、原
    告甲○○及錦星公司股東張登榮共140 萬投資，於81年1 月
    16日只匿報為90萬元，少50萬元、81年4 月28日繳付80 年
    度查帳費40,000元、陳寬裕案之律師費、蠶絲822 磅×（12
    美元×33.5元）=357,475元、富溢公司紅利81至82年度分紅
    30萬元、偽造盜水82年9 月9399元、10月9595元；合計18,
    994 元、81年1 月20日給付李律師30,000元，上開主張或未
    見被告表明基於何項請求權向原告主張，或未見被告舉證以
    實其說，經本院屢次闡明後，均未見被告補證以實其說，其
    任意辯解，均屬無據。
５、準此，原告與被告於80年間，確實曾達成由原告將錦星公司
    股權讓與被告，而被告依錦星公司當時盈餘情形，按原告2
    人、被告各三分之一之比例分配給原告之協議，而當時錦星
    公司有受領第三人返還之借款724,300 元，以及因該案聲請
    假扣押，嗣後撤銷假扣押返還之擔保金23萬元，上開金額共
    計954,300 元，即應按原告2 人、被告各3 分之1 之比例，
    亦即原告、被告每人各318,100 元之金額分配於原告、被告
    。而被告對於上開金額已按比例分配一事，未能舉證以實其
    說，其所辯自屬無理，應認原告主張被告應給付原告各318,
    1 00元及遲延利息之主張，為真實可採信。
四、綜上所述，原告起訴依據契約關係，請求被告給付原告各31
    8,100 元及自起訴狀繕本送達之翌日即95年12月7 日起算至
    清償日止，按週年利率百分之五計算之利息，為有理由，應
    予准許。兩造陳明願供擔保請為宣告假執行或免為假執行，
    經核均與規定相符，爰分別酌定相當之擔保金額予以宣告。
五、因本案事證已臻明確，兩造其餘主張陳述及所提之證據，經
    本院審酌後均與判決結果無影響，爰毋庸再予論列，附此敘
    明。
六、據上論結：依據民事訴訟法第78條、第390 條第2 項、第39
    2 條第2 項之規定，判決如主文。
中　　華　　民　　國　　96　　年　　7　 　月　　31　　日
                  民事第三庭    法　官　邱育佩
以上正本係照原本作成。
如對本判決上訴，須於判決送達後20日內向本院提出上訴狀。
中　　華　　民　　國　　96　　年　　7　 　月　　31　　日
                            書記官　王苑琦
